臺灣高等法院刑事判決　　　　　　　　　　　　　九十三年度上訴字第一０八五號
　　上　訴　人　臺灣板橋地方法院檢察署檢察官
　　上　訴　人
　　即　被　告　甲○○
　　選任辯護人　黃勝文　律師
　　　　　　　　李進成　律師
右上訴人因被告毒品危害防制條例案件，不服臺灣板橋地方法院九十二年度訴字第二
六四八號，中華民國九十三年二月九日第一審判決（起訴案號：臺灣板橋地方法院檢
察署九十二年度毒偵緝字第五二八號，移送併辦案號：九十三年度毒偵字第一三九０
號），提起上訴，本院判決如左：
    主  文
原判決撤銷。
甲○○連續施用第一級毒品，處有期徒刑柒月；扣案第一級毒品海洛因參包（淨重肆
點肆壹公克），均沒收銷燬之；注射針筒貳支，均沒收。又連續施用第二級毒品，處
有期徒刑參月；扣案第二級毒品安非他命壹包（重零點壹公克），沒收銷燬之；安非
他命吸食器貳個，均沒收。應執行有期徒刑捌月；扣案第一級毒品海洛因參包（淨重
肆點肆壹公克）、第二級毒品安非他命壹包（重零點壹公克），均沒收銷燬之；注射
針筒貳支、安非他命吸食器貳個，均沒收。
    事  實
一、甲○○前曾因施用毒品案件，經臺灣新竹地方法院於民國（下同）九十年二月五
    日以九十年度毒聲字第一三一號裁定令入戒治處所施以強制戒治；再經同法院於
    九十年七月十三日裁定停止戒治，所餘戒治期間付保護管束；至九十一年一月十
    二日保護管束期滿，由臺灣新竹地方法院檢察署檢察官於九十一年三月二十三日
    ，以九十一年度戒毒偵字第四八號為不起訴處分確定。
二、甲○○竟不知戒除毒癮，明知海洛因、安非他命業經公告列為毒品危害防制條例
    第二條第二項之第一級、第二級毒品，不得非法持有、施用，仍基於施用第一級
    毒品海洛因之概括犯意，先於九十一年九月二十七日二十二時許，在停放於新竹
    縣某道路旁之自用小客車上以將海洛因摻入水中，用針筒注射之方式，施用海洛
    因一次。又另行起意，基於施用第二級毒品安非他命之概括犯意，於九十一年九
    月二十八日十六時許，在桃園縣中壢市黃永銘住處之地下室停車場內，以將安非
    他命置於燈泡內，再以火置其下方燒烤使安非他命產生煙霧加以吸用之方式，施
    用安非他命一次。嗣於九十一年九月二十八日二十一時五十分許，駕車行經國道
    三號北向五十九公里處，因違規變換車道遭內政部警政署國道公路警察局第六警
    察隊龍潭分隊警員攔檢取締，復因行跡可疑有丟棄物品至高速公路護欄外之行為
    ，旋經警員分別在車上及甲○○身上搜得甲○○所持有之第一級毒品海洛因三包
    （淨重四點四一公克），及供施用毒品海洛因之器具注射針筒一支、施用毒品安
    非他命之吸食器（玻璃球）一個；於警詢中採尿送驗結果呈嗎啡、安非他命之陽
    性反應，而查獲；並經檢察官聲請，由臺灣新竹地方法院於九十二年五月二十八
    日以九十二年度毒聲字第一六九三號裁定令入戒治處所施以強制戒治一年。詎甲
    ○○仍承前施用第一級毒品海洛因之概括犯意，於九十二年十一月六日十六時許
    ，在臺北縣板橋市○○里○○○街一二四巷臨四十六之一號住處，以同前之手段
    ，施用第一級毒品海洛因一次；又承前施用第二級毒品安非他命之概括犯意，於
    九十二年十一月六日十六時許，在臺北縣板橋市○○里○○○街一二四巷臨四十
    六之一號住處，以同前之手段，施用第二級毒品安非命一次。嗣因案遭通緝，於
    九十二年十一月七日凌晨零時四十五分許，在臺北縣板橋市○○里○○○街一０
    二巷口為警逮捕，在其身上搜得其所有供施用海洛因之注射針筒一支；又循線至
    臺北縣板橋市○○里○○○街一二四巷臨四十六之一號甲○○住處，扣得甲○○
    所有之第二級毒品安非他命一包（重零點一公克），及供施用毒品安非他命之吸
    食器一個；於警詢中採尿送驗結果呈嗎啡、安非他命之陽性反應，而再度為警查
    獲。
三、案經內政部警政署國道公路警察局第六警察隊報請臺灣桃園地方法院檢察署檢察
    官呈請台灣高等法院檢察署檢察長令轉臺灣板橋地方法院檢察署檢察官偵查起訴
    ；及經臺北縣政府警察局板橋分局報請臺灣板橋地方法院檢察署檢察官移送併案
    審理。
    理  由
一、訊之被告甲○○於本院審理中對於前揭事實均坦承不諱，但另辯稱：伊因遺傳性
    痛風侵蝕骨頭，幾次手術幾近截肢，發病時痛不欲生，伊係為了止痛而施用毒品
    云云。經查，前揭事實除據被告坦承在卷外，並有第二級毒品安非他命一包（重
    零點一公克），及供施用毒品所用之注射針筒貳支、安非他命吸食器貳個扣案為
    證。次查，被告先後二次獲案後於警詢中所採取之尿液，經送請臺灣檢驗科技股
    份有限公司檢驗結果，認甲基安非他命及嗎啡均呈陽性反應，有該公司九十一年
    十月十日CH2002A0049號、九十二年十二月二日CH2003B0343號濫用藥物尿液檢驗
    報告一紙附卷可稽（見毒偵字第二五九七號卷第三十三頁，核退字第一四三號卷
    第二頁）。又被告於九十一年九月二十八日為警查獲時經警查獲時扣得之白色粉
    末三包（驗餘淨重合計四‧四一公克），經法務部調查局以化學呈色法及氣相層
    析質譜儀分析法鑑驗結果，確認含有第一級第六項毒品海洛因成分，有法務部調
    查局九十一年十月二十四日調科壹字第八０００五七五八號鑑定通知書一紙附卷
    可稽（見毒偵字第二五九七號偵查卷第三十六頁）。再查，被告甲○○前曾因施
    用毒品案件，經臺灣新竹地方法院於九十年二月五日以九十年度毒聲字第一三一
    號裁定令入戒治處所施以強制戒治；再經同法院於九十年七月十三日裁定停止戒
    治，所餘戒治期間付保護管束；至九十一年一月十二日保護管束期滿，由臺灣新
    竹地方法院檢察署檢察官於九十一年三月二十三日，以九十一年度戒毒偵字第四
    八號為不起訴處分確定，有臺灣新竹地方法院檢察署九十一年度戒毒偵字第四八
    號不起訴處分書，及本院被告全國前案紀錄表各一件在卷可查（見毒偵字第一四
    九０號卷第十頁，本院卷）。被告受強制戒治執行期滿，五年內再犯本案之施用
    第一級毒品海洛因之犯行，已可認定。又查，再查，被告黃文罹患有遺傳性痛風
    ，多次進行手術治療，發病時疼痛難熬乙節，固據其提出診斷書、病歷表附等件
    附卷為證；然個人之身體病痛理應以醫事科技治療，施用毒品屬違反毒品危害防
    制條例之非法行為，終究不得以止痛為由，執以阻卻違法。被告所辯：伊係為了
    止痛而施用毒品事等語，並無足採。本案被告施用第一、二級毒品犯行事證明確
    ，應依法論科。
二、查，海洛因、安非他命係毒品危害防制條例第二條第二項第一款、第二款所列之
    第一級及第二級毒品，不得非法持有、施用。被告施用海洛因，所為核係犯毒品
    危害防制條例第十條第一項之施用第一級毒品罪；被告施用安非他命，核係犯同
    條例第十條第二項之施用第二級毒品罪。被告施用一、二級毒品前後持有第一級
    毒品海洛因、第二級毒品安非他命之低度行為，應為施用之高度行為所吸收，不
    另論罪。被告分別前後二次施用第一級毒品海洛因、第二級毒品安非他命之犯行
    ，其時間緊接，方法相同，所犯又係構成要件相同之罪名，顯係基於概括犯意而
    反覆為之，均為連續犯，應分別依刑法五十六條規定論以一罪，並各自加重其刑
    。又，檢察官雖僅就被告於九十一年九月二十七日在新竹縣某道路旁之施用海洛
    因一次，及被告於九十一年九月二十八日在桃園縣中壢市黃永銘住處之地下室停
    車場內之施用安非他命一次經警查獲之事實提起公訴；然被告另於九十二年十一
    月六日十六時許，在臺北縣板橋市○○里○○○街一二四巷臨四十六之一號住處
    ，分別施用第一級毒品海洛因、第二級毒品安非他命各一次之犯行，核與已起訴
    部分之犯罪事實，有連續犯之關係，屬裁判上之一罪，本院自得併予審理之。被
    告所犯上開施用第一級、第二級毒品二罪間，犯意各別，行為互殊，所犯罪名又
    不相同，自應予分論併罰。
三、原判決據以論罪科刑，固非無見。惟查，原審未及就被告另於九十二年十一月六
    日十六時許，在臺北縣板橋市○○里○○○街一二四巷臨四十六之一號住處，分
    別施用第一級毒品海洛因、第二級毒品安非他命各一次之犯行併予審判，尚有未
    洽。被告之上訴意旨，以原審量刑過重指摘原判決不當，雖無理由；然公訴人之
    上訴意旨以原審未及就被告於九十二年十一月六日之犯行併予審判，指摘原判決
    不當，則為有理由，應由本院將原判決撤銷改判。爰審酌被告施用毒品雖係自戕
    行為，然所施用之第一級毒品海洛因具極高之成癮性，第二級毒品安非他命則極
    易對神精中樞造成傷害，其施用之次數，對社會治安、善良風俗所造成之危害；
    併斟酌其犯罪之原因係藉以減輕身體病痛，及犯後尚知坦承犯行等一切情狀，仍
    如原審，各量處如主文所示之刑，並定其應執行之刑。扣案之海洛因三包（淨重
    四點四一公克），係查獲之第一級毒品；扣案之安非他命一包（重零點一公克）
    ，係查獲之第二級毒品；均應依毒品危害防制條例第十八條第一項前段之規定宣
    告沒收併銷燬之。另扣案之注射針筒貳支係供被告施用第一級毒品犯罪所用之物
    ，安非他命吸食器貳個，係供被告施用第二級毒品犯罪所用之物，且屬被告所有
    ，業據被告陳明在卷（分見毒偵字字二五九七號卷第五頁，及本院九十三年五月
    二十七日審判筆錄）；均應依刑法第三十八條第一項第二款之規定宣告沒收。
據上論斷，應依刑事訴訟法第三百六十九條第一項前段、第三百六十四條、第二百九
十九條第一項前段，毒品危害防制條例第三十五條第一項第三款、第十條第一項、第
二項、第十八條第一項，刑法第十一條前段、第五十六、第三十八條第一項第二款、
第五十一條第五款，判決如主文。
本案經檢察官林炳雄到庭執行職務。
中　　　華　　　民　　　國　　九十三　　年　　　六　　　月　　　十　　　日
                              臺灣高等法院刑事第十二庭
                                  審判長法  官   劉  景  星
                                        法  官   陳  志  洋
                                        法  官   陳  博  志
右正本證明與原本無異。
施用第一級毒品部分如不服本判決應於收受送達後十日內向本院提出上訴書狀，其未
敘述上訴之理由者並得於提起上訴後十日內向本院補提理由書（均須按他造當事人之
人數附繕本）。
施用第二級毒品部分不得上訴。
                                        書記官   陳  嘉  文
中　　　華　　　民　　　國　　九十三　　年　　　六　　　月　　 十一 　　日
附錄：本案論罪科刑法條全文
毒品危害防制條例第十條：
施用第一級毒品者，處六月以上五年以下有期徒刑。
施用第二級毒品者，處三年以下有期徒刑。
